【裁判字號】    96,勞簡上,15
【裁判日期】    981120
【裁判案由】    給付資遣費等
【裁判全文】
臺灣士林地方法院民事判決            96年度勞簡上字第15號
上  訴  人  龍拓有限公司
法定代理人  甲○
訴訟代理人  呂榮海律師
複  代理人  黃聖展律師
            張凱玲
被  上訴人  乙○○
            丙○○
共      同
訴訟代理人  林光彥律師
上列當事人間請求給付資遣費等事件，上訴人對於中華民國96年
7 月5 日本院內湖簡易庭96年度湖勞簡字第7 號第一審判決提起
上訴，本院於98年11月6 日言詞辯論終結，判決如下：
    主  文
原判決關於命上訴人給付被上訴人乙○○、丙○○各超過新臺幣
貳拾萬零肆拾貳元、新臺幣玖萬柒仟玖佰貳拾陸元，及均自民國
九十五年十二月六日起至清償日止按週年利率百分之五計算之利
息，以及該部分假執行之宣告，暨訴訟費用之裁判均廢棄。
上開廢棄部分，被上訴人在第一審之訴及假執行之聲請均駁回。
其餘上訴駁回。
被上訴人乙○○應返還上訴人因假執行所為給付新臺幣柒萬壹仟
柒佰壹拾捌元，及自民國九十六年十月十五日起至清償日止，按
週年利率百分之五計算之利息。
被上訴人丙○○應返還上訴人因假執行所為給付新臺幣肆萬零柒
元，及自民國九十六年十月十二日起至清償日止，按週年利率百
分之五計算之利息。
上訴人其餘返還因假執行所為給付之聲明駁回。
第一審、第二審訴訟費用，由上訴人負擔新臺幣捌仟壹佰捌拾陸
元，由被上訴人乙○○負擔新臺幣壹仟陸佰拾柒元，由被上訴
人丙○○負擔新臺幣壹仟零玖拾貳元。
    事  實  及  理  由
一、被上訴人主張：被上訴人乙○○、丙○○各自民國90年7 月
    9 日、91年8 月20日起，於上訴人公司擔任產品支援經理、
    物料管理經理之職務，在職期間工作表現正常，均無失職之
    處。嗣上訴人於95年7 月26日依勞動基準法第11條第2 款之
    規定，以虧損或業務緊縮為由，資遣被上訴人，並告知工作
    至95年7 月31日止，惟僅分別給付以2.5 個月薪計算之資遣
    費即新臺幣（下同）17萬元、12萬5000元予被上訴人乙○○
    、丙○○。然被上訴人乙○○、丙○○離職前6 個月平均工
    資各為6 萬8000元、5 萬元，任職期間分別為5 年又23日及
    3 年11個月又12日，95年度未休之特別休假日數各為14日、
    10日。則上訴人自應依勞動基準法第16條、第17條、第38條
    及勞動基準法施行細則第24條第3 款之規定，核給被上訴人
    乙○○資遣費34萬5667元、預告期間工資5 萬8933元及未休
    之特別休假獎金3 萬1733元，及給付被上訴人丙○○資遣費
    20萬元、預告期間工資4 萬3333元及未休之特別休假工資1
    萬6667元。上訴人雖抗辯：兩造之勞動契約係由上訴人依勞
    動基準法第12條第1 項第4 款之規定終止云云。惟被上訴人
    茲否認有任何違約失職之處，上訴人依上開規定所為之終止
    於法自有未合。是如認兩造勞動契約並未由上訴人依勞動基
    準法第11條第2 款之規定終止，則因上訴人自95年8 月1 日
    起即未再繼續給付被上訴人工作報酬，被上訴人亦援引勞動
    基準法第14條第1 項第5 款之規定終止勞動契約。是於扣除
    上訴人已付部分金額外，被上訴人自得請求上訴人給付被上
    訴人乙○○、丙○○各26萬6333元及13萬5000元，及均自起
    訴狀繕本送達翌日起至清償日止，按週年利率5 ％計算之利
    息。
二、上訴人則以：被上訴人任職上訴人擔任經理職務，與上訴人
    間應屬委任關係，並無勞動基準法之適用。縱認屬勞動契約
    ，因上訴人並無虧損或業務緊縮之情事，則被上訴人主張兩
    造勞動契約係由上訴人依勞動基準法第11條第2 款之規定終
    止，亦乏所據。實則兩造勞動契約之終止，係因被上訴人乙
    ○○自93年起，自行在上訴人公司對面即臺北縣汐止市○○
    ○路遠東科學園區內經營壹咖啡汐止遠科店，利用上班期間
    經營自己事業，擅離職守，上班經常遲到，其中於95年7 月
    20個工作天內，即有15日遲到，於上班時打瞌睡，請人代打
    卡、請假，工作態度不佳，違反門禁規定，讓外人進入倉庫
    區及品質控制區，無視負責人要求其報告對於客戶反應之品
    質問題，對於主管要求報告事項未予答覆，並一再發生延遲
    出貨、出貨短少與實際出貨文件不符及產品包裝錯誤之情事
    ，復於公司內部煽動、挑撥不實訊息，對於交辦事項遲延推
    諉，身為主管領導績效不彰。而被上訴人丙○○則自95 年6
    、7 月間起，自行在基隆市○○路187 號經營OK咖啡店，上
    班怠忽職守，經主管警告，仍接連發生管理物料嚴重失職，
    短缺物料、重覆下單、進貨失誤、庫存管理不當之情事。且
    門禁管制失職，容許外人進入倉庫區及品質控制室，對於主
    管要求信件未予答覆，生產現場管理紊亂，公共安全漠視公
    司規定，未對臨時工要求穿著靜電工作服，屢勸不聽，對廠
    商及臨時工散布不實訊息，鼓躁員工情緒，於95年7 月份20
    個工作天內，有4 次遲到，負責產品與原本之送樣文件不合
    ，不符客戶要求，未貼客戶指定條碼貼紙，屢遭抱怨，且自
    94年起交易逐漸減少，並致失去客戶，造成數百萬美元營業
    額之損失。以上足認被上訴人確已違反工作手冊中「在非上
    班時間之行為，不得妨礙或與工作表現有衝突，在正常的上
    班時間不能與外面的工作有聯繫，公司的設備也不能以外面
    工作的用途來使用」、「員工沒有做到可接受工作標準」之
    規定，且屬情節重大。上訴人因而於95年7 月26日依勞動基
    準法第12條第1 項第4 款之規定通知終止與被上訴人間之勞
    動契約，嗣並與被上訴人合意和解結算，而依和解內容給付
    被上訴人乙○○、丙○○各以2.5 個月平均工資計算之17萬
    元、12萬5000元。至於非自願離職證明書係依被上訴人之請
    求發給，亦為和解內容之一部分。況被上訴人自95年8 月1
    日起未至上訴人公司上班提供勞務給付，顯見兩造間確已達
    成和解，並合意終止勞動契約至明。從而，被上訴人請求上
    訴人應再給付渠等資遣費、預告期間工資及未休之特別休假
    獎金，自屬無據。況渠等95年度各10日之特別休假均已休畢
    ，自不得請領未休之特別休假工資等語，資為抗辯。
三、原審對於被上訴人之請求，判決被上訴人全部勝訴，並依職
    權宣告假執行及依聲請為免假執行之宣告。被上訴人並已據
    原審判決聲請假執行。上訴人全部聲明不服，並聲明：(一)原
    判決廢棄。(二)被上訴人於原審之訴駁回。(三)被上訴人乙○○
    應返還上訴人26萬6333元，及自95年12月6 日起至清償日止
    按週年利率5 ％計算之利息。(四)被上訴人丙○○應返還上訴
    人13萬5000元，及自95年12月6 日起至清償日止按週年利率
    5％計算之利息。被上訴人則聲明：請求駁回上訴。
四、經查，下列事項為兩造所不爭執（見本院97年2 月22日準備
    程序筆錄），且有勞工保險卡、員工離職證明書、工資明細
    、非自願離職證明書、被上訴人出勤紀錄、打卡單等件（均
    影本）為證，應與事實相符。
    1.被上訴人乙○○自90年7 月9 日起至95年7 月31日止任職
      於上訴人公司，擔任產品支援經理，年資為5 年又23日，
      離職前6 個月平均月薪為6 萬8000元。於離職時，上訴人
      已給付被上訴人乙○○2.5 個月平均薪資17萬元。
    2.被上訴人丙○○自91年8 月20日起至95年7 月31日止任職
      於上訴人公司，擔任物料管理經理，年資為3 年11個月12
      日，離職前6 個月平均月薪為5 萬元。離職時上訴人已給
      付被上訴人丙○○2.5 個月平均薪資12萬5,000 元。
    3.被上訴人乙○○於95年1 月1 日至95年7 月31日，共計遲
      到55日，95年7 月份遲到日數為15日。
    4.被上訴人丙○○於95年1 月1 日至95年7 月31日，共計遲
      到45日，95年7 月份遲到日數為4 日。
    5.上訴人於95年7 月28日發給被上訴人非自願離職證明書，
      離職原因均勾選勞動基準法第11條第2 款。被上訴人亦同
      意簽署職務終止證明書。
    6.被上訴人就本件已聲請臺灣臺北地方法院以96年度執字第
      52929 號執行事件為假執行在案。
五、又本件經於97年2 月22日準備程序期日協商兩造確認爭點為
    ：
    1.兩造間是否有勞動關係而應適用勞動基準法？
    2.如是，兩造間勞動契約如何終止？
      兩造間契約是否經合意終止？兩造是否已就資遣費及其
        他應付項目成立和解契約，並以上訴人給付被上訴人各
        2.5個月平均工資為和解金？
      由上訴人依勞動基準法第12條第1 項第4 款之規定終止
        ？
        (甲)被上訴人乙○○是否違反員工手冊中「在非上班時間
          的行為，不得妨礙或與工作表現有衝突。在正當上班
          時間不能與外面的工作有聯繫。公司的設備也不能以
          外面工作的用途來使用」、「員工沒有做到可接受工
          作標準」之規定？
          (1)自93年起在外經營咖啡店。
          (2)經常遲到。
          (3)違反公司門禁規定，讓外人進入倉庫區。
          (4)未向老闆反應客戶對於品質之要求。
          (5)延誤出貨日期、出貨短少及與實際出貨文件不符。
          (6)於公司內部煽動、挑撥不實訊息。
          (7)對交辦事項遲延推諉。
          (8)身為主管領導績效不彰。
        (乙)被上訴人丙○○是否違反員工手冊中「在非上班時間
          的行為，不得妨礙或與工作表現有衝突。在正當上班
          時間不能與外面的工作有聯繫。公司的設備也不能以
          外面工作的用途來使用」、「員工沒有做到可接受工
          作標準」之規定？
          (1)自95年6、7月年起在外經營咖啡店。
          (2)經常遲到。
          (3)違反公司門禁規定，讓外人進入倉庫區。
          (4)對廠商、臨時工散布不實訊息。
          (5)管理物料嚴重失職、短缺物料、重覆下單、進貨失
            誤、庫存管理不當。
          (6)未依主管指示答覆及及提出月報表。
          (7)生產現場管理紊亂、公共安全方面漠視規定。
        (丙)上開各項事由自上訴人知悉其情形之日起，迄終止契
          約之止日，是否已超過30日？上訴人有無以上開事由
          向被上訴人為終止契約的意思表示？
      由上訴人依勞動基準法第11條第2 款之規定終止？
      由被上訴人於訴訟中依勞動基準法第14條第1 項第5 款
        之規定終止？
    3.被上訴人請求上訴人給付資遣費、預告期間工資及未休之
      特別休假工資，有無理由？金額各為若干？
    以下茲論述之。
  (一)按勞動基準法所規定之勞動契約，係指當事人之一方，從屬
    於他方之關係下，提供職業上之勞動力，而由他方給付報酬
    之契約，勞動契約之勞工與雇主間具有使用從屬及指揮監督
    之關係，故「從屬性」為勞動契約最大特色，其中包含人格
    上之從屬性及經濟上之從屬性。前者指勞工提供勞務之義務
    履行係受雇主之指示，雇主決定勞工勞務義務之給付地點、
    時間及給付量、勞動過程等，勞工對於自己之作息時間不能
    自行支配，在支配勞動力之過程即相當程度地支配勞工人身
    及人格，勞務給付之具體詳細內容非由勞務提供者決定，且
    在勞工有礙企業秩序及運作時得施以懲罰，即勞工須服從工
    作規則，雇主對勞工享有懲戒權，以維護企業之正常生產；
    後者係指勞工完全被納入雇主之經濟組織與生產結構中，其
    勞動力需依賴雇主之生產資料始能進行勞動，對僱主有經濟
    上之依賴性，勞工係從屬於雇主，為雇主之目的勞動，受僱
    人不能用指揮性、計畫性或創作性方法對於自己所從事工作
    加以影響。是勞動契約之勞工，與委任契約之受任人係以處
    理一定目的之事務，具有獨立之裁量權者有別，委任之目的
    ，在一定事務之處理，故受任人給付勞務，僅為手段，除當
    事人另有約定外，得在委任人所授權限範圍內，自行裁量決
    定處理一定事務之方法，以完成委任之目的。是以公司之員
    工與公司間係屬勞動關係或委任關係，自應以契約之實質關
    係為判斷。
  (二)經查，被上訴人於上訴人公司擔任之職稱雖為產品支援經理
    、物料管理經理，然渠等係按月自上訴人受領薪資，已如前
    述。而上訴人所提出為被上訴人所適用之工作規則中，對於
    被上訴人工作時數為每日8 小時、工作時段為上午8 時30分
    至下午5 時30分、員工表現不良、缺席、遲到及其懲處規則
    各項均有明確規定各節，亦有該員工手冊節本（影本）附卷
    可稽。被上訴人並需於上、下班打卡，其實施工作之內容及
    良窳，亦係由上訴人主管人員為具體之監督指示各節，亦有
    打卡單及上訴人自行提出之電子郵件影本存卷為憑（見原審
    卷第54頁至第61頁、第73頁至第76頁）。足認被上訴人對於
    工作之給付地點、時間及給付量及勞動過程，顯然無法自行
    支配，就所處理之事務亦無獨立之裁量權，且需受其主管監
    督考核至明。是兩造間契約確具有勞動契約人格上及經濟上
    之從屬性，而屬勞動基準法所規範之勞動契約，已堪予認定
    。上訴人抗辯：兩造間係屬委任契約，並無勞動基準法之適
    用云云，自無足採取。且上訴人公司員工手冊中有關上訴人
    得任意終止兩造勞動契約之規定（見原審卷第71頁），對勞
    工之保障顯不及於勞動基準法之最低標準，核應屬無效。
  (三)次查，被上訴人主張：兩造勞動契約係由上訴人以勞動基準
    法第11條第2 款之規定通知終止等語，已據其提出由上訴人
    公司以上開事由為離職原因所開立之非自願離職證明書影本
    2 紙及雇主資遣員工通報手冊影本乙紙為證（見原審卷第15
    頁、第18頁、第159 頁）。上訴人雖否認上情，並抗辯：係
    因被上訴人在外兼職及有其他違反上訴人公司規定之情事，
    上訴人始依勞動基準法第12條第1 項第4 款之規定終止勞動
    契約，並經雙方達成和解，由上訴人給付被上訴人乙○○、
    丙○○各17萬元及12萬5000元，且開立非自願離職證明書俾
    利被上訴人請領失業給付云云。然查：
    有關上訴人指述：被上訴人有上班打瞌睡、請人代打卡、
      請假，工作態度不佳、上班時間經營其他工作、於公司內
      部煽動、挑撥不實訊息、對於交辦事項遲延推諉、領導績
      效不彰、致公司資源浪費、生產現場混亂、漠視公司安全
      規定云云，已為被上訴人否認，上訴人亦未舉證以實其說
      ，自無足採取。
    次按，雇主以勞工違反勞動契約或工作規則，情節重大為
      由終止勞動契約者，應自知悉其情形之日起，30日內為之
      ，勞動基準法第12條第2 項定有明文。而查，上訴人指述
      被上訴人有違反門禁違定、管理門禁失職、讓外人進入倉
      庫區經主管書面警告，對於客戶反應品質問題未依負責人
      要求提出報告、不遵工作流程、延遲出貨、出貨短少與實
      際出貨文件不符、產品包裝錯誤各節，雖據其提出相關聯
      繫之電子郵件（見原審卷第54頁至第61頁、第73頁至第76
      頁）為證，然核閱該等郵件之通聯時間均於93年12月至95
      年6 月14日之間，距上訴人通知終止勞動契約之95年7 月
      26日，均已逾30日，依上開規定，已不得據為終止勞動契
      約之事由。是縱認上訴人指訴為真，所為勞動契約之終止
      亦不生效力。
    上訴人雖另以被上訴人任職期間經常遲到為由，主張依勞
      動基準法第12條第1 項第4 款之規定終止契約云云。然被
      上訴人95年6 月26日前之出勤狀況縱有不佳，因上訴人並
      未於知悉後30日終止勞動契約，依前揭規定，已不能執以
      終止勞動契約。至於被上訴人乙○○於95年7 月份遲到日
      數為15日、被上訴人丙○○於95年7 月份遲到日數為4 日
      之情，固為被上訴人所不爭執。然審核被上訴人所提出打
      卡單（見原審卷第138 頁至第143 頁），被上訴人遲到時
      間逾準時上班時間均在1 小時以內，部分遲到更在1 分鐘
      至10分鐘之內。此衡諸臺北市尖峰時間交通狀況不佳之情
      ，並參酌上述打卡單所顯示被上訴人下班時間亦多超逾應
      準時下班之時間各節，實難認屬情節重大之違紀。況上訴
      人如認被上訴人遲到情節嚴重，而為上訴人所無法接受，
      然竟未依其員工手冊之規定先給予口頭及書面警告（見原
      審卷第65頁），而逕將被上訴人予以解僱，亦違反解僱最
      後手段原則至明。從而，上訴人以此作為終止勞動契約之
      事由，於法應有未合。
    再查，上訴人主張：於上訴人通知終止勞動契約後，兩造
      已和解結算，被上訴人自95年8 月1 日起即未再至上訴人
      公司上班，足見兩造已和解並合意終止勞動契約云云，亦
      為被上訴人否認。且證人即上訴人公司財務主管華秀遠雖
      於原審證稱：「是老闆告訴我並授權我跟原告提出解僱的
      事項，... ，並告訴他們公司願意多支付他們一個月之薪
      水。後來乙○○說他還有15天的年休假沒有休，所以公司
      就同意再給付他15天年假的薪水，但他又要求公司是否可
      以多給他一個月的薪水，... 隔天我就跟乙○○答覆說可
      以，乙○○也說好。另丙○○也是再多給一個月的薪水，
      但他也有要求15天的年休工資。同時也另外要求再加一個
      月，我在問過老闆後隔天答覆他說可以，... ，他也說好
      云云（見原審卷第88頁、第89頁）。然衡諸該證人現尚任
      職上訴人公司之主管職務，所為證詞已難認無偏頗之虞。
      且審酌於證人華秀遠與被上訴人為上述會談後，被上訴人
      發送予上訴人之電子郵件猶載明以「資遣」為主旨，有該
      電子郵件影本二紙在卷可據（見原審卷第94頁、第95頁）
      。另由上訴人交付予被上訴人之非自願離職證明書更係勾
      選勞動基準法第11條第2 款為契約終止原因乙節，已如前
      述。實難認兩造已有和解結算及終止契約之合意。則上訴
      人執上開證人之證詞、曾匯付被上訴人部分金錢，以及被
      上訴人自95年8 月1 日起未再上班提供勞務為由，抗辯：
      兩造已和解結算並合意終止契約云云，所為舉證顯有不足
      ，亦難憑信。
    至於上訴人抗辯：上訴人公司尚有僱用新進員工，並無虧
      損或業務緊縮之情事云云，固提出96年4 月間為公司員工
      投保之勞工保險卡影本2 紙以為證明。然公司是否有新進
      員工，與公司業務經營狀況並無必然之關連。且審酌有關
      上訴人公司之業務量及盈餘虧損，實非身為勞工之被上訴
      人可輕易查得，而上訴人以虧損及業務緊縮為由終止兩造
      勞動契約，已於上訴人所制作非自願離職證明書上載明，
      復為被上訴人所認同各節，亦難責被上訴人尚需就上訴人
      確有虧損或業務緊縮乙節負舉證之責。上訴人既未舉證證
      明確無虧損或業務緊縮之情事，則兩造之勞動契約應已由
      上訴人依勞動基準法第11條第2 款之規定終止，洵堪予認
      定。
  (四)按雇主於虧損或業務緊縮時，固得預告勞工終止勞動契約，
    惟應發給勞工資遣費，勞動基準法第11條第2 款、第17條規
    定甚明。經查，上訴人係以虧損或業務緊縮為由，於95年7
    月31日終止兩造勞動契約乙節，已經認定如前。則被上訴人
    依前開規定請求上訴人給付資遣費，核屬有據。次按，「雇
    主依前條終止勞動契約者，應依左列規定發給勞工資遣費：
    一在同一雇主之事業單位繼續工作，每滿一年發給相當於一
    個月平均工資之資遣費。二依前款計算之剩餘月數，或工作
    未滿一年者，以比例計給之。未滿一個月者以一個月計」，
    勞動基準法第17條定有明文。另勞工適用勞工退休金條例後
    之工作年資，於勞動契約依勞動基準法第11條終止時，其資
    遣費由雇主按其工作年資，每滿1 年發給2 分之1 個月之平
    均工資，未滿1 年者以比例計給，亦有勞工退休金條例第12
    條第1 項規定可按。經查，被上訴人乙○○自90年7 月9日
    起至95年7 月31日止之任職年資為5 年又23日，離職前6 個
    月平均月薪為6 萬8000元；被上訴人丙○○自91年8 月20日
    起至95年7 月31日止任職年資為3 年11個月12日，離職前6
    個月平均月薪為5 萬元，已如前述。且被上訴人於勞退新制
    實施後，均選擇適用勞退新制，亦為兩造所不爭執（見本院
    98年11月6 日言詞辯論筆錄），並有勞工退休金制度選擇意
    願徵詢表影本2 紙附卷可稽（見本院卷第108 頁、第110 頁
    ）。據此計算，則被上訴人乙○○、丙○○應領之資遣費應
    各為30萬8833元、17萬2916元（計算方式詳後附表一所示）
    。
  (五)又按，雇主因虧損或業務緊縮而預告勞工終止勞動契約時，
    其預告期間為：一繼續工作3 個月以上1 年未滿者，於10日
    前預告之；二繼續工作1 年以上3 年未滿者，於20日前預告
    之；三繼續工作3 年以上者，於30日前預告之；雇主未依前
    開規定預告而終止契約者，應給付預告期間之工資，勞動基
    準法第16條第1 項、第3 項定有明文。經查，被上訴人均為
    上訴人公司繼續工作3 年以上之勞工，已經認定於前。則依
    上開規定，上訴人自應於30日前預告被上訴人終止勞動契約
    ，洵無疑義。次查，上訴人係於95年7 月26日通知被上訴人
    於95年7 月31日終止勞動契約乙節，已為兩造所不爭執（見
    本院98年11月6 日言詞辯論筆錄），則上訴人通知終止勞動
    契約之預告期間之不足日數應計為25日。茲以被上訴人乙○
    ○、丙○○各人每日平均工資2267元（平均月薪68000 元÷
    30日；元以下4 捨5 入，以下均同）、1667元（平均月薪50
    000 元÷30日）計算，則上訴人應給付被上訴人乙○○、丙
    ○○之預告期間工資應各為5 萬6675元，4 萬1675元。
  (六)另按，勞工在同一雇主或事業單位，繼續工作滿一定期間者
    ，每年應給予一定日數之特別休假，工資應由雇主照給；雇
    主徵得勞工同意於休假日工作者，工資應加倍發給，勞動基
    準法第38條、第39條定有明文。又按，特別休假因年度終結
    或終止契約而未休者，其應休未休之日數，雇主應發給工資
    ，勞動基準法施行細則第24條第3 款亦有明文。是被上訴人
    訴請上訴人應發給95年度未休之特別休假工資等語，固非無
    據。惟查，被上訴人乙○○係自90年7 月9 日起任職，則於
    95年度之始，其繼續工作之時間為4 年以上5 年未滿；被上
    訴人丙○○自91年8 月20日起任職，於95年度之始，其繼續
    工作之時間則為3 年以上4 年未滿。則依勞動基準法第38條
    規定，渠等於95年度之特別休假日數應各為10日。且被上訴
    人雖主張：迄95年7 月31日離職止，渠等95年度全部特別休
    假日數均未休，應由上訴人給付未休之特別休假工資云云。
    然此已為上訴人所否認。而依上訴人所提出被上訴人95年度
    出勤紀錄確登載被上訴人乙○○已休年假為8 日、被上訴人
    丙○○已休年假為5 日之情，有出勤紀錄影本2 紙在卷為證
    （見原審卷第51頁及第77頁所附被證1-1 及被證3-5） 。被
    上訴人對該出勤紀錄之真正復無爭執（見原審96年3 月21日
    言詞辯論筆錄，即原審卷第91頁）。堪認被上訴人95年度已
    休特別休假日數應如該出勤紀錄所示無誤。從而，被上訴人
    依勞動基準法第38條、第39條之規定，所得請求上訴人給付
    95年度未休之特別休假工資應各為4534元、8335元（計算方
    式如後附表二所示），渠等超逾上開部分之請求，則屬無據
    。
  (七)綜上，則被上訴人乙○○、丙○○所得請求上訴人給付之未
    休之特別休假工資、資遣費、預告期間工資應各計為37萬00
    42元、22萬2926元。惟上訴人前已給付被上訴人乙○○、丙
    ○○各17萬元、12萬5000元，已如前述。經扣除後，上訴人
    尚應給付被上訴人乙○○、丙○○各20萬0042元、9 萬7926
    元。
六、從而，被上訴人乙○○、丙○○依兩造間勞動契約、勞動基
    準法及勞工退休金條例之規定，於請求上訴人給付各20萬00
    42元、9 萬7926元，及均自起訴狀繕本送達翌日即95年12月
    6 日起至清償日止，按週年利率5 ％計算之利息之範圍內，
    為有理由，應予准許，逾此部分，為無理由，應予駁回。又
    上開應准許部分，所命上訴人給付之金額未逾50萬元，應依
    職權宣告假執行，並依聲請為免假執行之宣告。至於被上訴
    人敗訴部分，其假執行之聲請失所附麗，應併予駁回。原審
    就超過上開應准許部分，為上訴人敗訴之判決，並為假執行
    之宣告，自有未洽。上訴意旨就此部分指摘原判決不當，求
    予廢棄改判，為有理由。至於上開應准許部分，原審判命上
    訴人給付，並為假執行之宣告，核無違誤。上訴意旨就此部
    分，仍執陳詞，指摘原判決不當，求予廢棄，為無理由，應
    駁回其上訴。
七、另按，假執行之宣告，因就本案判決或該宣告有廢棄或變更
    之判決，自該判決宣示時起，於其廢棄或變更之範圍內，失
    其效力；法院廢棄或變更宣告假執行之本案判決者，應依被
    告之聲明，將其因假執行或因免假執行所為給付及所受損害
    ，於判決內命原告返還及賠償，民事訴訟法第395 條第1 項
    、第2 項前段定有明文。經查，被上訴人乙○○、丙○○已
    據原審判決之假執行宣告對被上訴人聲請強制執行，並依序
    得款28萬0369元、14萬2107元之情，已經本院調取臺灣臺北
    地方法院96年度執字第52929 號民事執行卷證查核無誤。被
    上訴人乙○○、丙○○復自承：已分別於96年10月15日、96
    年10月12日兌領依法院執行命令所取得之支票受償等語屬實
    （見本院卷第92頁）。然原審判決既經部分廢棄，則被上訴
    假執行所得之款項於超逾所得准許部分，自應返還予上訴人
    ，並應加計自受償日起至清償日止，按週年利率5 ％計算之
    利息。從而，上訴人本於民事訴訟法第395 條第2 項規定，
    於請求被上訴人乙○○返還其因假執行所為給付之7 萬1718
    元及自96年10月15日起至清償止按週年利率5 ％計算之利息
    ，以及請求被上訴人丙○○返還其因假執行所為給付之4 萬
    0007元及自96年10月12日起至清償止按週年利率5 ％計算之
    利息之範圍內，洵屬正當，應予准許（計算方式詳後附表三
    ）；逾此部分所為之聲明，為無理由，應予駁回。併依職權
    確定本件訴訟費用之負擔如主文第七項所示（計算方式詳後
    附表四）。
八、因本件事證已臻明確，兩造其餘主張、陳述及所提之證據，
    經審酌均與判決結果不生影響，爰不一一論列，附此敘明。
九、據上論結，本件上訴及請求返還因假執行所為給付部分之聲
    明均為一部有理由，一部無理由，依民事訴訟法第436 條之
    1 第3 項、第463 條、第450 條、第449 條第1 項、第79條
    、第87條判決如主文。
中    華    民    國    98    年    11    月    20    日
                  民事第一庭  審判長法  官  李瑜娟
                                    法  官  馬傲霜
                                    法  官  王怡雯
以上正本證明與原本無異。
本件判決不得上訴。
中    華    民    國    98    年    11    月    25    日
                                    書記官  徐瑩書
※附表一：資遣費（元以下4捨5入）
┌─────────────────────────────┐
│被上訴人乙○○                                            │
├─────────────────────────────┤
│☆舊制：勞退新制實施前依勞基法第17條計算部分：            │
│        工作年資自90年7 月9 日至94年6 月30 日止           │
│        計3年11月又22日，應以4年計算：                    │
│        68000元  ×4年                                    │
│        ＝272000元                                        │
├─────────────────────────────┤
│☆新制：選擇勞退新制後依勞工退休金條例第12條計算部分：    │
│        工作年資自94年7 月1 日至95年7月31日止             │
│        計1年又1 個月：                                   │
│        （68000 元×1/2）＋（68000元×1/2×1/12）         │
│        ＝34000元＋2833元                                 │
│        ＝36833元                                         │
├─────────────────────────────┤
│＊合計資遣費為30萬8833元                                  │
└─────────────────────────────┘
┌─────────────────────────────┐
│被上訴人丙○○                                            │
├─────────────────────────────┤
│☆舊制：勞退新制實施前依勞基法第17條計算部分：            │
│        工作年資自91年8 月20 日至94年6 月30 日止          │
│        計2年10月又11日，應以2年11月計算：                │
│        （50000元  ×2年）＋（50000元×11/12）            │
│        ＝100000元＋45833元                               │
│        ＝145833元                                        │
├─────────────────────────────┤
│☆新制：選擇勞退新制後依勞工退休金條例第12條計算部分：    │
│        工作年資自94年7 月1 日至95年7月31日止             │
│        計1年又1 個月：                                   │
│        （50000元×1/2）＋（50000元×1/2×1/12）          │
│        ＝25000元＋2083元                                 │
│        ＝27083元                                         │
├─────────────────────────────┤
│＊合計資遣費為17萬2916元                                  │
└─────────────────────────────┘
※附表二：未休之特別休假工資（元以下4捨5入）
┌────────┬───────┬─────┬──────┐
│乙○○          │ 特別休假日數 │已休日數  │ 應付工資   │
├────────┼───────┼─────┼──────┤
│95年度          │  10日        │8日       │日薪2267元×│
│（年資：4 年以上│              │          │2日＝4534元 │
│  未滿5 年）    │              │          │            │
└────────┴───────┴─────┴──────┘
┌────────┬───────┬─────┬──────┐
│丙○○          │ 特別休假日數 │已休日數  │ 應付工資   │
├────────┼───────┼─────┼──────┤
│95年度          │  10日        │5日       │日薪1667元×│
│（年資：3 年以上│              │          │5日＝8335元 │
│  未滿5 年）    │              │          │            │
└────────┴───────┴─────┴──────┘
※附表三：因假執行應返還之金額（元以下4捨5入）
┌────┬────────┬─────────┬───────┐
│姓名    │ 應受領之金額   │     超逾之金額   │  起息日      │
├────┼────────┼─────────┼───────┤
│乙○○  │200042元及自95年│已受領金額280369元│96年10月15日起│
│        │12月6 日起至96年│超逾金額：71718元 │              │
│        │10月15日止，按週│                  │              │
│        │年利率5 ％計算之│                  │              │
│        │利息            │                  │              │
│        │即：            │                  │              │
│        │本金200042元    │                  │              │
│        │利息（200042元×│                  │              │
│        │5％） ×（10/12 │                  │              │
│        │＋10/365）      │                  │              │
│        │＝8335元＋274元 │                  │              │
│        │＝8609元        │                  │              │
│        │※合計208651元  │                  │              │
├────┼────────┼─────────┼───────┤
│丙○○  │97926 元及自95年│已受領金額142107元│96年10月12日起│
│        │12月6 日起至96年│超逾金額：40007元 │              │
│        │10月12日止，按週│                  │              │
│        │年利率5 ％計算之│                  │              │
│        │利息            │                  │              │
│        │即              │                  │              │
│        │本金97926元     │                  │              │
│        │利息（97926 元×│                  │              │
│        │5％） ×（10/12 │                  │              │
│        │＋7/365） ＝4080│                  │              │
│        │元＋94元＝4174元│                  │              │
│        │※合計102100元  │                  │              │
│        │                │                  │              │
└────┴────────┴─────────┴───────┘
※附表四：訴訟費用負擔（元以下4捨5入）
┌───┬──────┬───────────────────────┐
│審  級│項        目│金額（新臺幣）                                │
├───┼──────┼───────────────────────┤
│  一  │訴訟費用    │4300元                                        │
├───┼──────┼───────────────────────┤
│  二  │訴訟費用    │6615元                                        │
├───┴──────┴───────────────────────┤
│(1)第一審、第二審訴訟費用：                                          │
│  應由上訴人負擔3/4 ，由被上訴人乙○○負擔3/20，由被上訴人丙○○負擔│
│  2/20。                                                            │
│                                                                    │
│(2)上訴人應負擔：（4300元＋6615元）×3/4 ＝8186元                    │
│  被上訴人乙○○應負擔：（4300元＋6615元）×3/20 ＝1637元           │
│  被上訴人丙○○應負擔：（4300元＋6615元）×2/20 ＝1092元           │
└──────────────────────────────────┘


司法院資訊處製作；財團法人民間司法改革基金會備份。
